最高法院刑事判決　　　　　　一○○年度台上字第七○一二號
上　訴　人　正宗義
選任辯護人　吳榮達律師
上列上訴人因妨害性自主案件，不服台灣高等法院中華民國九十
九年十一月五日第二審判決（九十九年度上訴字第二五五○號，
起訴案號：台灣新竹地方法院檢察署九十七年度少連偵字第一八
號），提起上訴，本院判決如下：
    主  文
原判決關於正宗義加重強制猥褻部分撤銷，發回台灣高等法院。
    理  由
本件原判決撤銷第一審關於諭知上訴人正宗義被訴加重強制猥褻
部分無罪之判決，改判論處上訴人連續對未滿十四歲、心智缺陷
之女子犯強制猥褻罪刑（處有期徒刑四年六月），固非無見。
惟查：(一)被害人之陳述須無瑕疵，且有補強證據證明確與事實相
符，始得採為認罪科刑之基礎。所謂無瑕疵，係指被害人所為不
利被告之陳述，與社會上之一般生活經驗或卷附其他客觀事證並
無矛盾而言。又所稱補強證據，固不以證明犯罪構成要件之全部
事實為必要，但以與被害人指述具有相當之關聯性為前提，並達
於使一般之人均不致有所懷疑，而得確信其為真實之程度而言。
本件上訴人始終否認有對被害人甲女（真實姓名、年籍詳卷）為
加重強制猥褻犯行，而原判決認定上訴人有該項犯行，依其理由
之論斷，係以甲女之指述，並以證人甲女之父甲男（真實姓名、
年籍詳卷）、甲女之老師連○○（真實姓名、年籍詳卷）之證詞
及卷附兒童保護個案接案表、連○○與甲女之訪談譯文等證據資
料，資為佐證。然甲女為中度智障者，其記憶能力稍差，有東元
綜合醫院出具之甲女精神鑑定報告可稽，又本件案發當時甲女未
滿七歲，其理解、認知能力尚未成熟，而其後於偵查中證稱上訴
人第一次在家中摸其胸部，隔天又來其家中摸其身體，後來又摸
其下體，並用嘴親其嘴及下體（見九十七年度少連偵字第一八號
偵查卷第三十至三一頁），於第一審則證稱上訴人第一次摸其胸
部、下體，第二次摸其胸部、屁股，第三次摸伊胸部、屁股、下
體各云云（見第一審卷第八四至八七頁），所指證各次被撫摸之
部位，並不完全相同，且於第一審未提及上訴人有無親吻其嘴唇
或下體，辯護人乃問上訴人除了有摸妳胸部、屁股、下體外，還
有作其他的嗎？甲女答稱：沒有。辯護人再問：之前檢察官問過
，上訴人有親過妳的嘴巴？甲女始證稱：有的，這是第幾次的時
候，伊不記得云云（見第一審卷第八六頁），則甲女於第一審證
述時即非始終如一，且與其於偵查中所述，尚有不同，能否遽採
為上訴人不利之認定，不無疑義。又甲男係證稱於本件（民國九
十四年八月間）案發後之九十六年十二月間某日，親眼目睹上訴
人有撫摸甲女之胸部云云。如果無訛，甲男所目睹之上訴人犯行
，係不同之案件，則甲男之證述與本件並無關聯性，能否資為本
件之佐證，亦有疑問。另甲男、連○○雖均證稱甲女曾告知渠等
上訴人曾撫摸過她各云云，並有兒童保護個案接案表、連○○與
甲女之訪談譯文可稽。惟甲男及連○○均未親眼目睹上訴人本件
犯行，係聽聞甲女而來，而卷附兒童保護個案接案表、連○○與
甲女之訪談譯文，亦係連○○記錄其與甲女之談話，其性質等同
於被害人之陳述。又證人連○○證稱甲常有說謊之情形，且會刻
意說謊，剛開始甲男會威脅甲女要她不要說，嗣後因甲女之信任
，對其說的被害情形，覺得應該是實在的等語。證人連○○既稱
，甲男有威脅甲女不要說出真相，是否屬實？所稱其「覺得」甲
女對其所稱被害情形是真實的云云，究竟係專業之判斷？或單純
主觀推測之詞，均有待進一步調查、審認，在未究明前，自不能
遽為不利於上訴人之佐證。原審所依憑之上開佐證，尚無從使一
般之人對甲女之指述均達於不致有所懷疑，而得確信其為真實之
程度，原判決遽認上訴人成立加重強制猥褻犯行，難謂適法。(二)
有罪之判決書，對被告有利之證據不採納者，應說明其理由，為
刑事訴訟法第三百十條第二款所明定。故有罪判決書對於被告有
利之證據，如不加採納，必須說明其理由，否則即有判決不備理
由之違法。甲女於另案（即葉○○妨害性自主案）九十六年三月
八日偵查中供稱（有沒有叔叔會摸妳的胸部？）沒有等語（見九
十六年度偵字第一三二九號偵查卷第十三頁），於九十六年十二
月七日該案第一審法院審理中葉○○之辯護人詰問：除了你說的
葉○○曾經摸過妳的胸部外，還有沒有其他人摸過妳？或其他叔
叔會欺負妳？甲女亦證稱：沒有，我不記得了等語（見九十六年
度訴字第七三一號卷第四六頁），甲女於社工員及家長陪同下出
庭，均未提及被告，而於該案當日審理時，審判長再次詢問甲女
除了葉○○外，有沒有人摸妳胸部？甲女始答稱：有兩個叔叔，
一個是葉○○，一個是叔叔「基李」（音譯，指被告）也會摸我
等語（見九十六年度訴字第七三一號卷第四九頁），並於九十七
年二月十八日本案偵查時詳細說明被告三次對其猥褻之過程（見
九十七年度少連偵字第一八號偵查卷第三十至三二頁），於本案
第一審九十七年十二月五日審理時就被告何時及幾次猥褻犯行，
又答稱不記得了（見第一審卷第八四、八五頁）。甲女於另案同
一審判期日，對不同之人詢問相同之問題，竟為相反之答覆，能
否謂其初法院（檢察署）面對嚴肅之陌生人而有所膽怯？或記憶
模糊淡忘？如於另案偵查時係記憶不清，又如何能於本案偵查時
回憶細節？於本案第一審審理時又記憶不清？甲女前後所述，並
不一致，被告辯稱伊只有小抱甲女一下，輕拍她的背，並未撫摸
甲女胸部、下體云云，似非全然無據。原判決就甲女於另案審理
時有利上訴人之證據，未說明不予採信之理由，遽為被告不利之
認定，依上開說明，亦非適法。上訴意旨執以指摘原判決不當，
非無理由，應認原判決關於上訴人加重強制猥褻部分有撤銷發回
之原因。上訴人另被訴涉犯強制性交罪嫌部分（見原判決理由參
），第一審諭知無罪，檢察官提起上訴，經原審判決上訴駁回確
定（見原審卷第七七頁），併予敘明。
據上論結，應依刑事訴訟法第三百九十七條、第四百零一條，判
決如主文。
中    華    民    國  一○○  年   十二   月   十五   日
                      最高法院刑事第八庭
                          審判長法官  黃  一  鑫  
                                法官  張  春  福  
                                法官  吳  三  龍  
                                法官  李  錦  樑  
                                法官  宋  明  中  
本件正本證明與原本無異
                                      書  記  官  
中    華    民    國  一○○  年   十二   月   二十   日
                                                      Ｅ